【裁判字號】    90,易,236
【裁判日期】    900417
【裁判案由】    侵占
【裁判全文】
臺灣高雄地方法院刑事判決                            九十年度易字第二三六號
    公  訴  人  臺灣高雄地方法院檢察署檢察官
    被      告  丙○○
右列被告因侵占案件，經檢察官提起公訴（八十九年度偵緝字第三九九號），本院判
決如左：
    主  文
丙○○意圖為自己不法之所有，而侵占自己持有他人之物，處有期徒刑陸月，如易科
罰金，以參佰元折算壹日。
    事  實
一、丙○○因以駕駛計程車營業謀生之故，而於民國八十七年三月二日，至高雄縣鳳
    山市○○街十六巷十號向甲○○租用車號為ＹＲ－０一一號（其後更改車號為Ｚ
    Ｂ─九一八號）營業小客車一部，並與甲○○約定該車之租金每日為新台幣（下
    同）八百元，每三日交付一次；丙○○復因駕駛計程車營業所需，再於同年三月
    二十五日至高雄縣鳳山市○○路○段三二號澄清湖交通企業有限公司（以下稱澄
    清湖公司），向澄清湖公司租用計程車無線電車台機具，架設於右開車輛之上，
    該計程車無線電車台機具租金則為每月一千元，並需給付每月服務費八百元，每
    月給付一次；丙○○即駕駛上開車輛於高雄縣市地區營運。惟自八十八年三、四
    月間開始，丙○○即因計程車營運狀況欠佳而逐漸陷於週轉困難，而開始無法依
    約按期支付上揭車輛及無線電車台機具之租金，其後更因駕駛不慎，於八十八年
    四月二十五日駕駛上開車輛與他人在高雄市○○路與新富路口發生車禍，使車輛
    嚴重毀損，甲○○在接獲丙○○之發生車禍之通知取回右述車輛送修後，再度於
    八十八年五月十日重新交付前揭車輛，出租予丙○○使用，詎丙○○因已無資力
    再支付車輛及無線車台機具之租金，亦無法清償上述修理車輛之費用，竟萌意圖
    為自己不法所有之犯意，自八十八年五月十日甲○○交付上揭車輛後，即拒絕繳
    付前開租用車輛、無線機具之租金，並將前開租用由其持有中之營業小客車及車
    上無線電車台機具變易持有為所有，侵占入己並繼續以該車及無線電車台機具在
    高雄縣市地區營業，經甲○○及澄清湖公司向丙○○追討租金，丙○○先則佯稱
    願支付租金予以敷衍，惟其後即避不見面、逃逸無蹤；嗣因甲○○及澄清湖公司
    分別具狀向臺灣高雄地方法院檢察署告訴丙○○涉犯詐欺及侵占罪嫌，丙○○始
    於八十九年十一月間返還上開車輛及無線電車台機具予甲○○及澄清湖公司。
二、案經甲○○、澄清湖公司分別訴請臺灣高雄地方法院檢察署檢察官偵查起訴。
    理  由
一、訊據被告丙○○固不否認曾分別向甲○○及澄清湖公司租用車輛及無線電車台機
    具之事實，惟矢口否認有右揭侵占犯行，辯稱：伊租金繳到八十八年六月份，因
    家庭因素車子未開，又因為沒錢繳車資，所以不敢去找告訴人，現在車子及機子
    都已還給告訴人甲○○及澄清湖公司云云；惟查，右揭事實，業據告訴人甲○○
    及告訴人澄清湖公司代理人乙○○分別於偵訊及本院審理到庭指訴甚詳，復有契
    約書二紙在卷可稽；再者，被告於八十八年五月十日再度自甲○○處取得上開車
    輛後，本應給付予告訴人甲○○及澄清湖公司之租金即分文未繳，復不將所承租
    之車輛及無線電車台機具返還予告訴人甲○○及澄清湖公司，仍繼續使用前開車
    輛及無線電車台機具長達一年六月有餘，又不與告訴人甲○○及澄清湖公司連絡
    ，避不見面，佐以被告為職業小客車司機，對於租車營業依約本即負有按時繳交
    租金之情形知之甚詳，若其租得車輛不營業，當可立即返還告訴人等，實無閒置
    而任憑告訴人催討仍不返還之理，足認其存有不法所有之侵占意圖極為明確，故
    其上開所辯純係卸責之詞，不足採信；被告犯罪事證明確，犯行已堪認定。
二、核被告丙○○所為，係犯刑法第三百三十五條第一項之普通侵占罪；被告以一行
    為侵占前開二租用物，係一行為觸犯數罪名，為想像競合犯，爰依刑法第五十五
    條之規定，從一重加以處斷。審酌被告犯罪後仍狡詞否認犯行，態度欠佳，又侵
    占他人之物使用之時間長達一年六月有餘，期間非短，且在犯罪後仍不思積極與
    告訴人甲○○及澄清湖公司達成和解，並繳付積欠之租金，以降低其犯罪所造之
    損害，惟念其未有任何犯罪前科，有臺灣高等法院被告全國前案紀錄表一份在卷
    可憑，素行尚可等一切情狀，量處如主文所示之刑，併諭知易科罰金之折算標準
    ，以為懲儆。
三、公訴意旨雖認被告係自八十八年四月間起，即拒絕繳交將上開其所承租之車輛及
    無線電車台機具之租金，並將右揭其所租用之車輛及車上之無線電台機具變易持
    有為所有加以侵占入己等情；然查，被告於八十八年四月二十五日駕駛上開車輛
    與他人在高雄市○○路與新富路口發生車禍後，即通知告訴人甲○○，同時將所
    承租之車輛交還予甲○○，由甲○○委由他人加以修理後，再次於同年五月十日
    交由被告使用，已如前述，果若被告自八十八年四月間即起意侵占，自無庸在所
    承租之車輛發生車禍後，尚通知告訴人甲○○，並將所承租之車輛交還予告訴人
    甲○○；至於被告雖積欠告訴人甲○○及澄清湖公司八十八年四月份之租金，然
    被告自八十七年三月份起承租右述車輛及無線電車台機具迄八十八年三月份止，
    繳款俱均正常，在無其他積極佐證可認被告於積欠租金之同時即萌不法所有犯意
    之情形下，就被告積欠告訴人甲○○及澄清湖公司八十八年四月份租金部分，應
    僅為民事債務債權糾葛，尚難僅以被告自八十八年四月份起積欠租金遽認被告於
    斯時即生不法所有之犯意，並將上述車輛及無線電車台機具加以侵占，併此敘明
    。
據上論斷，應依刑事訴訟法第二百九十九條第一項前段、刑法第三百三十五條第一項
、第四十一條第一項、第五十五條，罰金罰鍰提高標準條例第一條前段、第二條，判
決如主文。
本案經檢察官洪信旭到庭執行職務。
中    華    民    國      九十    年      四      月      十七        日
                                  臺灣高雄地方法院刑事第六庭
                                      法  官  李怡諄
右正本證明與原本無異。
如不服本判決，應於判決送達後十日內，向本院提出上訴狀。
                                      書記官  林慧君
中    華    民    國      九十      年      四      月      十七      日
附錄本件論罪條文：
刑法第三百三十五條
意圖為自己或第三人不法之所有，而侵占自己持有他人之物者，處五年以下有期徒刑
、拘役或科或併科一千元以下罰金。
前項之未遂犯罰之。


司法院資訊處製作；財團法人民間司法改革基金會備份。
